臺灣高等法院交通事件裁定　　　　　　　　　　　　九十三年度交抗字第九四○號
　　抗　告　人
　　即受處分人　甲○○
右抗告人因違反道路交通管理處罰條例案件，不服臺灣板橋地方法院中華民國九十三
年十一月二十四日，九十三年度交聲字第一五八六號裁定（原處分案號：北市裁三字
第裁二二—Ｃ00000000號），提起抗告，本院裁定如左：
    主  文
抗告駁回。
    理  由
一、按雙黃實線設於路段中，用以分隔對向車道，並雙向禁止超車、跨越或迴轉；又
    分向限制線，用以劃分路面成雙向車道，禁止車輛跨越行駛，並不得迴轉。本標
    線為雙黃實線，線寬及間隔均為一○公分，除交岔路口或允許車輛迴轉路段外，
    均整段劃設之，道路交通標誌標線號誌設置規則第一百四十九條第一項第八款、
    第一百六十六條第一項、第二項分別定有明文；又道路交通管理處罰條例第四十
    五條第一項第三款規定：汽車駕駛人，爭道行駛，不依規定駛入來車道者，處新
    台幣（下同）六百元以上一千八百元以下罰鍰；同條例第六十三條第一項第一款
    規定：有違反第四十五條情形者，記違規點數一點。
二、原處分意旨略以：抗告人即受處分人甲○○於民國（下同）九十三年九月十七日
    十五時四十二分許，駕駛車號為ＤＤ—０三九六號自用租賃小客車在瑞芳台二線
    北向九五點八公里處，被台北縣警察局瑞芳分局員警舉發不依規定駛入來車車道
    ，依違反道路交通管理處罰條例第四十五條第一項第三款規定，處罰鍰九百元，
    並依同條例第六十三條第一項記違規點數一點。
三、原審以受處分人即異議人甲○○固不否認於九十三年九月十七日下午三時四十二
    分許，駕駛車號ＤＤ—０三九六號自用租賃小客車，行經台二線北向九十五點八
    公里處時，為警舉發之事實，惟矢口否認有何違規之行為，辯稱：伊遭舉發之地
    點並未設有雙黃實線，自可用以超車云云。惟經傳喚本件舉發員警即證人張耀明
    到庭結證稱：當時異議人是由宜蘭往台北方向行駛在台二線上，車道設有雙黃實
    線，異議人卻一直打著左邊方向燈行駛在南下車道，一直到被舉發的缺口處才開
    回原來的北上車道，異議人在南下車道行駛約有二、三分鐘等語（參見原審卷第
    十九頁），並提出臺北縣警察局道路交通事件照片黏貼紀錄表一紙為佐。以證人
    張耀明係臺北縣警察局瑞芳交通分隊警員，平日職司犯罪偵查及道路交通管理、
    維護交通秩序之指揮稽查等工作，其與受處分人間，素昧平生又無怨隙，殊無甘
    冒偽證罪責，故為不實舉發之理由存在，再觀之交通警察製單舉發違反道路交通
    管理處罰條例所列之違規事實，本質上為行政處分，係公務員基於職務上之權力
    ，依法就特定之具體事件所為之具有公法上效果之單方行政行為，基於公務員為
    公法上行為具有公信力之原則，證人張耀明之證詞自屬可採，足認受處分人所駕
    駛之上開車輛於右揭時地，確有不依規定駛入來車道之違規行為甚明，受處分人
    上開所辯，要屬事後空言，避就推諉卸責之詞，殊無可採。從而，原處分機關就
    受處分人之違規行為，援引道路交通管理處罰條例第四十五條第三款及第六十三
    條第一項第一款之規定，對上開車輛駕駛人即受處分人裁處罰鍰新臺幣九百元，
    並記違規點數一點，核無違誤，而認受處分人異議為無理由，予以裁定駁回，
四、抗告人抗告意旨略以：(一)所有駕駛員都知道，超車須瞬間加速，否則無法超越，
    尤其濱海公路，每車車速至少都在時速五十至六十公里以上，要超越前車，在三
    十秒內至少應加速至時速八十至一百公里，否則無法超越，並非如員警所指抗告
    人先逆向行駛二、三分鐘，亦即逆向行駛二、三公里後，才在被舉發的缺口處（
    未有雙黃線的缺口處）駛回原來的北上車道接受舉發。員警在庭訊時既未說明抗
    告人何時超車，亦未說明為何逆向行駛那麼長一段路，足見心虛胡言，因為車子
    不可能在瞬間加速之高速行駛狀況下，可突然駛回另一車道，又馬上靠邊接受檢
    舉。(二)又當時是下午三點多，根本沒有塞車，抗告人不須因趕時間而逆向行駛，
    何況抗告人已是六十多歲的老人，車上只坐了一個六歲的孫子，並不趕時間，尤
    其員警既然在二、三公里遠的距離就看到抗告人逆向行駛（依時速計算），抗告
    人必可看到路邊的員警，又怎可能違規駕駛，自投羅網，員警證述不合邏輯，原
    審未察，逕予裁定，違背法令。(三)裁定內載員警提出之台北縣警察局道路交通事
    件照片黏貼紀錄表一紙為佐，但未書明該紀錄表上有當天抗告人駕駛之ＤＤ—０
    三九六車號紅色轎車之違規照片，則員警當庭提出之警方照片黏貼紀錄表應與本
    案無關，不足為證。原裁定不當且違背法令，爰請鈞院依法廢棄原裁定，並請判
    令免罰云云。
五、經查：抗告人駕駛ＤＤ—０三九六號自用租賃小客車，於行經上開劃有分向限制
    線之路段時，確有違規駛入對向車道超車乙節，除據證人即舉發員警張耀明於原
    審中證述明確（見原審卷第十九頁），亦據抗告人於聲明異議狀內自承並畫有圖
    示在卷無訛（見原審卷第四頁），且依員警張耀明提出之臺北縣警察局道路交通
    事件照片黏貼紀錄表內抗告人違規現場照片所示，該路段沿途確設有雙黃實線於
    路段中央。而於該路段中固有一缺口處並未劃置雙黃實線，惟依前揭道路交通標
    誌標線號誌設置規則之規定，此乃專供交岔路口或允許車輛迴轉使用，並非預供
    道路駕駛人駛入來車道超車使用。況觀諸該缺口僅約等同於一部車之長度，抗告
    人縱欲使用該雙黃實線缺口處超車，衡諸常情，必先加速駛入對向車道超越前車
    後，再駛回原車道，尚無法準確在該距離不長之缺口處瞬間超越前車，是抗告人
    所辨其是瞬間加速超車，並無逆向行駛對向車道云云，顯非可採。至員警張耀明
    事後所提出臺北縣警察局道路交通事件照片黏貼紀錄表內抗告人違規路段之現場
    照片，係供本院參酌案發路段四周交通號誌設置情形，並非抗告人違規當時之採
    證舉發照片，抗告人以照片內並無其駕駛車輛而爭執該照片與本案無關云云，亦
    有誤會。抗告人違規跨越雙黃線駛入來車道之事實，既據原裁定認定無誤，並詳
    載理由依據，則原審法院以抗告人有前開違規事實，認原處分機關就其違規行為
    ，依法裁處罰鍰九百元，並記違規點數一點，據以駁回抗告人在原審法院所為之
    異議，經核並無不合，抗告人抗告意旨猶執其並未趕時間，無需逆向行駛云云為
    由，指摘原裁定失當，要無理由，應予駁回。
據上論斷，應依道路交通案件處理辦法第二十六條、道路交通管理處罰條例第八十九
條、刑事訴訟法第四百十二條，裁定如主文。
中　　　華　　　民　　　國　　九十三　　年　　 十二 　　月　　二十二　　日
                              臺灣高等法院交通法庭
                                  審判長法  官  蔡　永　昌
                                        法  官  蔡　國　在
                                        法  官  李　英　豪
右正本證明與原本無異。
不得再抗告。
                                        書記官  鄭　信　昱
中　　　華　　　民　　　國　　九十三　　年　　 十二 　　月　　二十二　　日
